---
title: "Evaluación_rarefacción"
author: "Lorena Martínez García"
date: '2023-12-30'
output: html_document
---

Script de R markdown para evaluar el impacto de la rarefacción en distintas profundidades de secuenciación (Objetivo 2):

```{r}
#Se cargan las librerías necesarias

library(phyloseq)
library(vegan)
library(ggplot2)
library(tidyverse)
library(dplyr)
library(tidyr)
```
Se cargan los objetos phyloseq de cada uno de los escenarios de profundidad de secuenciación: Desigual, alto número de lecturas. bajo número de lecturas y balanceado.

```{r}
#Se cargan los objetos phyloseq

phyloseq_u <- readRDS("E:/TFM/dada2_phyloseq_u.rds")
phyloseq_hr <- readRDS("E:/TFM/dada2_phyloseq_hr.rds")
phyloseq_lr <- readRDS("E:/TFM/dada2_phyloseq_lr.rds")
phyloseq_b <- readRDS("E:/TFM/dada2_phyloseq_b.rds")
```


Para evaluar la rarefacción se toma como punto de corte el mínimo tamaño muestral:

```{r}
#Punto de corte el tamaño muestral más pequeño
raremax_hr <-min(sample_sums(phyloseq_hr))
raremax_b <- min(sample_sums(phyloseq_b))
raremax_lr <- min(sample_sums(phyloseq_lr))
raremax_u <- min(sample_sums(phyloseq_u))
```

Para dibujar las curvas de rarefacción, se extrae la traspuesta de la otu_table de cada objeto phyloseq a un dataframe. Con dicho dataframe se emplea la función rarecurve, para dibujar las curvas de rarefacción

```{r}
#Alto número de lecturas
otu_hr<-as.data.frame(t(otu_table(phyloseq_hr)))
#Se establece el argumento tidy =TRUE para extraer los datos
rare_hr<-rarecurve(otu_hr, step = 50, sample = raremax_hr,tidy=TRUE)
#Se añade la variable Escenario 
rare_hr$Escenario<-"Alto número de lecturas"
```

```{r}
#Balanceado
otu_b<-as.data.frame(t(otu_table(phyloseq_b)))
#Se establece el argumento tidy =TRUE para extraer los datos
rare_b<-rarecurve(otu_b,step = 50, sample = raremax_b,tidy=TRUE)
#Se añade la variable Escenario
rare_b$Escenario<-"Balanceado"
```

```{r message=FALSE, warning=FALSE}
#Bajo número de lecturas
otu_lr<-as.data.frame(t(otu_table(phyloseq_lr)))
#Se establece el argumento tidy =TRUE para extraer los datos
rare_lr<-rarecurve(otu_lr,step = 50, sample = raremax_lr,tidy=TRUE)
#Se añade la variable Escenario
rare_lr$Escenario<-"Bajo número de lecturas"
```

```{r}
#Desigual
otu_u<-as.data.frame(t(otu_table(phyloseq_u)))
#Se establece el argumento tidy =TRUE para extraer los datos
rare_u<-rarecurve(otu_u,step = 50, sample = raremax_u,tidy=TRUE)
#Se añade la variable Escenario
rare_u$Escenario<-"Desigual"
```

Se combinan todos los dataframes para obtener uno que recoja toda la información

```{r}
#Se unen todos los dataframes
datos_comb<-rbind(rare_b,rare_hr,rare_u)
```

```{r}
#Datos incluyendo bajo número de lecturas
datos_com_l<-rbind(rare_b,rare_hr,rare_u,rare_lr)
```


```{r}

#Gráfico de curvas de rarefacción a través del conjunto de datos combinado con los datos de los cuatro escenarios, se añaden los puntos de corte para cada uno de los escenarios

gg_curves<-ggplot(datos_comb, aes(x = Sample, y = Species, group = Site, color = Site)) + geom_line()+ 
  geom_vline(data = subset(datos_comb, Escenario == 'Alto número de lecturas'), aes(xintercept = raremax_hr), linetype = "dashed", color = "red")+   geom_vline(data = subset(datos_comb, Escenario == 'Balanceado'), aes(xintercept = raremax_b), linetype = "longdash", color = "red")+  geom_vline(data = subset(datos_comb, Escenario == 'Bajo número de lecturas'), aes(xintercept = raremax_lr), linetype = "dashed", color = "red")+geom_vline(data = subset(datos_comb, Escenario == 'Desigual'), aes(xintercept = raremax_u), linetype = "longdash", color = "red")+facet_wrap(~Escenario, scales = "free")+ theme(legend.position = "bottom") + xlab("Nº de lecturas") +labs(color= "Muestras")+ ylab("Especies")+theme(legend.position = "bottom",legend.text = element_text(size = 7)) + guides(color = guide_legend(ncol = 7),legend.title = element_text(size = 8, family = "Arial"))+  theme ( text = element_text(size = 12, family = "Arial"), axis.title = element_text(size = 12, family = "Arial"),          axis.text = element_text(size = 9, family = "Arial"), title = element_text(size = 14, family = "Arial", face = "bold"), legend.title = element_text(size = 11, family = "Arial"),legend.text = element_text(size = 9, family = "Arial"))

#Se guarda la gráfica en el directorio "figuras"

ggsave ("curves_todos.png", plot = gg_curves,path="./figuras", width = 12, height = 10, dpi = 300)
```




```{r}
#Gráfico de curvas de rarefacción a través del conjunto de datos combinado con los datos de los cuatro escenarios, se añaden los puntos de corte para cada uno de los escenarios
levels(datos_comb$Escenario) <- c("a) Alto número de lecturas", "b) Balanceado", "c) Desigual")

gg_curves<-ggplot(datos_comb, aes(x = Sample, y = Species, group = Site, color = Site)) + geom_line()+ 
  geom_vline(data = subset(datos_comb, Escenario == 'Alto número de lecturas'), aes(xintercept = raremax_hr), linetype = "dashed", color = "red")+   geom_vline(data = subset(datos_comb, Escenario == 'Balanceado'), aes(xintercept = raremax_b), linetype = "longdash", color = "red")+geom_vline(data = subset(datos_comb, Escenario == 'Desigual'), aes(xintercept = raremax_u), linetype = "longdash", color = "red")+facet_wrap(~ Escenario, ncol = 3, scales = "free") + theme(legend.position = "bottom") + xlab("Nº de lecturas") +labs(color= "Muestras")+ ylab("Especies")+theme(legend.position = "bottom",legend.text = element_text(size = 12, family = "Arial")) + guides(color = guide_legend(ncol = 9),legend.title = element_text(size = 16, family = "Arial"))+  theme ( text = element_text(size = 14, family = "Arial"), axis.title = element_text(size = 16, family = "Arial"), axis.text = element_text(size = 16, family = "Arial"), title = element_text(size = 16, family = "Arial", face = "bold"),  strip.text.x = element_text(size = 14, family = "Arial", face="bold"))

#Se guarda la gráfica en el directorio "figuras"

ggsave ("curves.png", plot = gg_curves,path="./figuras", width = 20, height = 10, dpi = 300)
```

Se dibuja el gráfico de curvas de rarefacción de bajo número de lecturas:

```{r}
#GRÁFICO CURVAS Bajo número de lecturas

gg_curveslr<-ggplot(rare_lr, aes(x = Sample, y = Species, group = Site, color = Site)) + geom_line()+  geom_vline( aes(xintercept = raremax_lr), linetype = "dashed", color = "red")+ theme(legend.position = "bottom") + xlab("Nº de lecturas") +labs(color= "Muestras")+ ylab("Especies")+theme(legend.position = "bottom",legend.text = element_text(size = 12, family = "Arial")) + guides(color = guide_legend(ncol = 9),legend.title = element_text(size = 16, family = "Arial"))+  theme ( text = element_text(size = 14, family = "Arial"), axis.title = element_text(size = 16, family = "Arial"), axis.text = element_text(size = 16, family = "Arial"), title = element_text(size = 16, family = "Arial", face = "bold"),  strip.text.x = element_text(size = 14, family = "Arial", face="bold"))

#Se guarda la gráfica en el directorio "figuras"

ggsave ("cur_lr.png", plot = gg_curveslr,path="./figuras", width = 15, height = 10, dpi = 300)
```


```{r}
#Rarefacción
set.seed(123) #Se establece la semilla para la reproducibilidad
#Se establece el argumento replace=FALSE para que la rarefacción sea sin reemplazo
rarefied_hr<-rarefy_even_depth(phyloseq_hr, sample.size=raremax_hr, replace = FALSE, rngseed=123)
rarefied_b<-rarefy_even_depth(phyloseq_b, sample.size=raremax_b,replace = FALSE, rngseed=123)
rarefied_lr<-rarefy_even_depth(phyloseq_lr, sample.size=raremax_lr,replace = FALSE, rngseed=123)
rarefied_u<-rarefy_even_depth(phyloseq_u, sample.size=raremax_u,replace = FALSE, rngseed=123)
```
Para estudiar la estructura de las comunidades microbianas antés y después de la rarefacción. Para ello se calculan las frecuencias relativas pre- y post- rarefacción.Se hace a partir de los objetos phyloseq correspondientes. Generando los dataframes para cada uno y combinandolos para unificar los datos para cada uno de los escenarios

```{r}
#No rarefactados
# Se Calcula la abundancia relativa
rel_hr <- transform_sample_counts(phyloseq_hr, function(x) x / sum(x))
#Se genera el dataframe
rel_hr<-psmelt(rel_hr)
#Se añade la variable "Datos"
rel_hr$Datos<-"Originales"
rel_lr <- transform_sample_counts(phyloseq_lr, function(x) x / sum(x))
#Se genera el dataframe
rel_lr<-psmelt(rel_lr)
#Se añade la variable "Datos"
rel_lr$Datos<-"Originales"
rel_b <- transform_sample_counts(phyloseq_b, function(x) x / sum(x))
#Se genera el dataframe
rel_b<-psmelt(rel_b)
#Se añade la variable "Datos"
rel_b$Datos<-"Originales"
rel_u<- transform_sample_counts(phyloseq_u, function(x) x / sum(x))
#Se genera el dataframe
rel_u<-psmelt(rel_u)
#Se añade la variable "Datos"
rel_u$Datos<-"Originales"
```

Se calculan las frecuencias relativas de los objetos phyloseq rarefactados, combinando los dataframes generados con los de los de los objetos originales. Ademá, debido a que hay espacios en blanco en la columna Familia substituyéndolo por "Otras".

```{r}
#Rarefactados
# Calcular la abundancia relativa
rel_hr_r <- transform_sample_counts(rarefied_hr, function(x) x / sum(x))
#Se genera el dataframe
rel_hr_r<-psmelt(rel_hr_r)
#Se añade la variable "Datos"
rel_hr_r$Datos<-"Rarefactados"
#Se combinan los datos antes y después de la rarefacción, escenario Alto número de lecturas
rel_HR<-rbind(rel_hr_r,rel_hr)
#Se cambian los espacios en blanco en la columna Family por "Otras"
rel_HR <- rel_HR %>% 
  mutate(Family = ifelse(Family == '', 'Otras', Family))
rel_lr_r<- transform_sample_counts(rarefied_lr, function(x) x / sum(x))
#Se genera el dataframe
rel_lr_r<-psmelt(rel_lr_r)
#Se añade la variable "Datos"
rel_lr_r$Datos<-"Rarefactados"
#Se combinan los datos antes y después de la rarefacción, escenario Bajo número de lecturas
rel_LR<-rbind(rel_lr_r,rel_lr)
#Se cambian los espacios en blanco en la columna Family por "Otras"
rel_LR <- rel_LR %>% 
  mutate(Family = ifelse(Family == '', 'Otras', Family))
rel_b_r<- transform_sample_counts(rarefied_b, function(x) x / sum(x))
#Se genera el dataframe
rel_b_r<-psmelt(rel_b_r)
#Se añade la variable "Datos"
rel_b_r$Datos<-"Rarefactados"
#Se combinan los datos antes y después de la rarefacción, escenario Balanceado
rel_B<-rbind(rel_b_r,rel_b)
#Se cambian los espacios en blanco en la columna Family por "Otras"
rel_B <- rel_B %>% 
  mutate(Family = ifelse(Family == '', 'Otras', Family))
rel_u_r<- transform_sample_counts(rarefied_u, function(x) x / sum(x))
#Se genera el dataframe
rel_u_r<-psmelt(rel_u_r)
#Se añade la variable "Datos"
rel_u_r$Datos<-"Rarefactados"
#Se combinan los datos antes y después de la rarefacción, escenario Desigual
rel_U<-rbind(rel_u_r,rel_u)
#Se cambian los espacios en blanco en la columna Family por "Otras"
rel_U <- rel_U %>% 
  mutate(Family = ifelse(Family == '', 'Otras', Family))
```

Debido a que los datos se componen de tres comunidades simuladas. dos de ellas la escalonada y la uniforme son comunidades simuladas BEI. Y por otro lado, la comunidad simulada diseñada nombrada como VAIO. Se filtran los datos por separando las muestra correspondientes a BEI:

```{r}
#Se filtra por "BEI"
BEI_hr<- rel_HR[grepl("^BEI", rel_HR$Sample), ]
BEI_lr<- rel_LR[grepl("^BEI", rel_LR$Sample), ]
BEI_b<- rel_B[grepl("^BEI", rel_B$Sample), ]
BEI_u<- rel_U[grepl("^BEI", rel_U$Sample), ]
```

```{r}
#Gráficas comparación pre- Y post- rarefaccion de abundancias relativas
#Balanceado
BEI_B<-ggplot(BEI_b, aes(x = Sample, y = Abundance, fill = Family)) + geom_bar(stat = "identity") + labs(fill="Familia")+xlab("Muestras")+ylab("Abundancia relativa")+facet_wrap(~Datos)+theme(axis.text.x = element_text(angle = 70, hjust = 1))+guides(fill = guide_legend(ncol = 1))+  theme ( text = element_text(size = 10, family = "Arial"), axis.title = element_text(size = 12, family = "Arial"),          axis.text = element_text(size = 10, family = "Arial"), title = element_text(size = 14, family = "Arial", face = "bold"),legend.title = element_text(size = 12, family = "Arial"),legend.text = element_text(size = 10, family = "Arial"),strip.text.x = element_text(size = 12, family = "Arial", face="bold"))

ggsave ("BEI_B.png", plot = BEI_B,path="./figuras", width = 10, height = 8, dpi = 300)

#Alto número de lecturas

BEI_HR<-ggplot(BEI_hr, aes(x = Sample, y = Abundance, fill = Family)) + geom_bar(stat = "identity") + labs(fill="Familia")+xlab("Muestras")+ylab("Abundancia relativa") +facet_wrap(~Datos)+labs(fill="Familia")+theme(axis.text.x = element_text(angle = 70, hjust = 1))+guides(fill = guide_legend(ncol = 2))+  theme ( text = element_text(size = 12, family = "Arial"), axis.title = element_text(size = 12, family = "Arial"),          axis.text = element_text(size = 10, family = "Arial"), title = element_text(size = 14, family = "Arial", face = "bold"), legend.title = element_text(size = 12, family = "Arial"),legend.text = element_text(size = 10, family = "Arial"),strip.text.x = element_text(size = 12, family = "Arial", face="bold"))

ggsave ("BEI_HR.png", plot = BEI_HR,path="./figuras", width = 10, height = 8, dpi = 300)
```

```{r}
#Desigual

BEI_U<-ggplot(BEI_u, aes(x = Sample, y = Abundance, fill = Family)) + geom_bar(stat = "identity") + labs(fill="Familia")+xlab("Muestras")+ylab("Abundancia relativa") +facet_wrap(~Datos)+labs(fill="Familia")+labs(fill="Familia")+theme(axis.text.x = element_text(angle = 70, hjust = 1))+guides(fill = guide_legend(ncol = 2))+  theme ( text = element_text(size = 10, family = "Arial"), axis.title = element_text(size = 12, family = "Arial"),axis.text = element_text(size = 10, family = "Arial"), title = element_text(size = 14, family = "Arial", face = "bold"), legend.title = element_text(size = 12, family = "Arial"),legend.text = element_text(size = 10, family = "Arial"),strip.text.x = element_text(size = 12, family = "Arial", face="bold"))

ggsave ("BEI_U.png", plot = BEI_U,path="./figuras", width = 10, height = 8, dpi = 300)
```

```{r}
#Bajo número de lecturas

BEI_LR<-ggplot(BEI_lr, aes(x = Sample, y = Abundance, fill = Family)) + geom_bar(stat = "identity") +xlab("Muestras")+ylab("Abundancia relativa")+labs(fill="Familia") +facet_wrap(~Datos)+theme(axis.text.x = element_text(angle = 70, hjust = 1))+guides(fill = guide_legend(ncol = 1))+  theme ( text = element_text(size = 10, family = "Arial"), axis.title = element_text(size = 12, family = "Arial"), axis.text = element_text(size = 10, family = "Arial"),title = element_text(size = 14, family = "Arial", face = "bold"),
legend.title = element_text(size = 12, family = "Arial"),legend.text = element_text(size = 10, family = "Arial"),strip.text.x = element_text(size = 12, family = "Arial", face="bold"))

ggsave ("BEI_LR.png", plot = BEI_LR,path="./figuras", width = 10, height = 8, dpi = 300)
```


Se filtra por la comunidad "VAIO":

```{r}
#Se filtra por VAIO
VAIO_lr<- rel_LR[grepl("^VAIO", rel_LR$Sample), ]
VAIO_hr<- rel_HR[grepl("^VAIO", rel_HR$Sample), ]
VAIO_b<- rel_B[grepl("^VAIO", rel_B$Sample), ]
VAIO_u<- rel_U[grepl("^VAIO", rel_U$Sample), ]
```


```{r}
#Se grafican los diagramas de barras para la comunidad simulada diseñada.
#Balanceado
VAIO_B<-ggplot(VAIO_b, aes(x = Sample, y = Abundance, fill = Family)) + geom_bar(stat = "identity") +xlab("Muestras")+ylab("Abundancia relativa")+ labs(fill="Familia") +facet_wrap(~Datos)+theme(axis.text.x = element_text(angle = 70, hjust = 1))+guides(fill = guide_legend(ncol = 1))+  theme ( text = element_text(size = 10, family = "Arial"), axis.title = element_text(size = 14, family = "Arial"),          axis.text = element_text(size = 12, family = "Arial"),
          title = element_text(size = 14, family = "Arial", face = "bold"),
          legend.title = element_text(size = 12, family = "Arial"),legend.text = element_text(size = 10, family = "Arial"),strip.text.x = element_text(size = 12, family = "Arial", face="bold"))

ggsave ("VAIO_B.png", plot = VAIO_B,path="./figuras", width = 12, height = 8, dpi = 300)

#Alto número de lecturas
VAIO_HR<-ggplot(VAIO_hr, aes(x = Sample, y = Abundance, fill = Family)) + geom_bar(stat = "identity")+xlab("Muestras")+ylab("Abundancia relativa") + labs(fill="Familia") +facet_wrap(~Datos)+theme(axis.text.x = element_text(angle = 70, hjust = 1))+guides(fill = guide_legend(ncol = 2))+  theme ( text = element_text(size = 12, family = "Arial"), axis.title = element_text(size = 14, family = "Arial"),          axis.text = element_text(size = 12, family = "Arial"),
          title = element_text(size = 14, family = "Arial", face = "bold"),
          legend.title = element_text(size = 12, family = "Arial"),legend.text = element_text(size = 10, family = "Arial"),strip.text.x = element_text(size = 12, family = "Arial", face="bold"))

ggsave ("VAIO_HR.png", plot = VAIO_HR,path="./figuras", width = 12, height = 8, dpi = 300)
```

```{r}
#Desigual
VAIO_U<-ggplot(VAIO_u, aes(x = Sample, y = Abundance, fill = Family)) + geom_bar(stat = "identity") + labs(fill="Familia")+xlab("Muestras")+ylab("Abundancia relativa") +facet_wrap(~Datos)+theme(axis.text.x = element_text(angle = 70, hjust = 1))+guides(fill = guide_legend(ncol = 1))+  theme ( text = element_text(size = 10, family = "Arial"), axis.title = element_text(size = 14, family = "Arial"),          axis.text = element_text(size = 12, family = "Arial"),
          title = element_text(size = 14, family = "Arial", face = "bold"),
          legend.title = element_text(size = 12, family = "Arial"),legend.text = element_text(size = 10, family = "Arial"),strip.text.x = element_text(size = 12, family = "Arial", face="bold"))

ggsave ("VAIO_U.png", plot = VAIO_U,path="./figuras", width = 12, height = 8, dpi = 300)
```

```{r}
#Bajo número de lecturas
VAIO_LR<-ggplot(VAIO_lr, aes(x = Sample, y = Abundance, fill = Family)) + geom_bar(stat = "identity") + labs(fill="Familia")+xlab("Muestras")+ylab("Abundancia relativa") +facet_wrap(~Datos)+theme(axis.text.x = element_text(angle = 70, hjust = 1))+guides(fill = guide_legend(ncol = 1))+  theme ( text = element_text(size = 10, family = "Arial"), axis.title = element_text(size = 14, family = "Arial"),          axis.text = element_text(size = 12, family = "Arial"),
          title = element_text(size = 14, family = "Arial", face = "bold"),
          legend.title = element_text(size = 12, family = "Arial"),legend.text = element_text(size = 10, family = "Arial"),strip.text.x = element_text(size = 12, family = "Arial", face="bold"))

ggsave ("VAIO_LR.png", plot = VAIO_LR,path="./figuras", width = 12, height = 8, dpi = 300)
```




```{r}
#Balanceado
#Se cambian las filas vacías en la columna Familia con Otras
  rel_b <- rel_b %>% 
  mutate(Family = ifelse(Family == '', 'Otras', Family))
rel_b_r <- rel_b_r %>% 
  mutate(Family = ifelse(Family == '', 'Otras', Family))

df_b_r <- rel_b_r %>%
  group_by(Sample, Family) %>%
  summarize(Abundance = sum(Abundance), .groups = 'drop') %>%
  pivot_wider(names_from = Family, values_from = Abundance, values_fill = list(Abundance = 0))
df_b<- rel_b %>%
  group_by(Sample, Family) %>%
  summarize(Abundance = sum(Abundance), .groups = 'drop') %>%
  pivot_wider(names_from = Family, values_from = Abundance, values_fill = list(Abundance = 0))

correlaciones_b <- numeric(nrow(df_b))

# Calcular la correlación para cada muestra
for (i in 1:nrow(df_b)) {
  correlaciones_b[i] <- cor(as.numeric(df_b[i, -1]), as.numeric(df_b_r[i, -1]), method = "spearman", use = "complete.obs")
}

# Ver los resultados
print(correlaciones_b)
```
```{r}
#Alto número de lecturas
#Calculo de correlaciones 
#Se cambian las filas vacías en la columna Familia con Otras
rel_hr <- rel_hr %>% 
  mutate(Family = ifelse(Family == '', 'Otras', Family))
rel_hr_r <- rel_hr_r %>% 
  mutate(Family = ifelse(Family == '', 'Otras', Family))

#Se disponen el dataframe abundancias rarefactadas para ser comparado con las originales
df_hr_r <- rel_hr_r %>%
  group_by(Sample, Family) %>%
  summarize(Abundance = sum(Abundance), .groups = 'drop') %>%
  pivot_wider(names_from = Family, values_from = Abundance, values_fill = list(Abundance = 0))
#Datos originales
df_hr<- rel_hr %>%
  group_by(Sample, Family) %>%
  summarize(Abundance = sum(Abundance), .groups = 'drop') %>%
  pivot_wider(names_from = Family, values_from = Abundance, values_fill = list(Abundance = 0))
#Vector donde se van a guardar las correlaciones
correlaciones_hr <- numeric(nrow(df_hr))

# Calcular la correlación de Spearman para cada muestra
for (i in 1:nrow(df_hr)) {
  correlaciones_hr[i] <- cor(as.numeric(df_hr[i, -1]), as.numeric(df_hr_r[i, -1]), method = "spearman", use = "complete.obs")
}

# Ver los resultados
print(correlaciones_hr)
```
```{r}
#Bajo número de lecturas
#Se disponen el dataframe abundancias rarefactadas para ser comparado con las originales
df_lr_r <- rel_lr_r %>%
  group_by(Sample, Family) %>%
  summarize(Abundance = sum(Abundance), .groups = 'drop') %>%
  pivot_wider(names_from = Family, values_from = Abundance, values_fill = list(Abundance = 0))
#No rarefactadas
df_lr<- rel_lr %>%
  group_by(Sample, Family) %>%
  summarize(Abundance = sum(Abundance), .groups = 'drop') %>%
  pivot_wider(names_from = Family, values_from = Abundance, values_fill = list(Abundance = 0))
for (family in setdiff(names(df_lr), names(df_lr_r))) {
    df_lr_r[[family]] <- 0
}
#Vector donde se guardan las correlaciones
correlaciones_lr <- numeric(nrow(df_lr))

# Calcular la correlación de Spearman para cada muestra
for (i in 1:nrow(df_lr)) {
  correlaciones_lr[i] <- cor(as.numeric(df_lr[i, -1]), as.numeric(df_lr_r[i, -1]), method = "spearman", use = "complete.obs")
}

# Ver los resultados
print(correlaciones_lr)
```

```{r}
#U
#Se cambian las filas vacías en la columna Familia con Otras
rel_u <- rel_u %>% 
  mutate(Family = ifelse(Family == '', 'Otras', Family))
rel_u_r <- rel_u_r %>% 
  mutate(Family = ifelse(Family == '', 'Otras', Family))
#Se disponen el dataframe abundancias rarefactadas para ser comparado con las originales
df_u_r <- rel_u_r %>%
  group_by(Sample, Family) %>%
  summarize(Abundance = sum(Abundance), .groups = 'drop') %>%
  pivot_wider(names_from = Family, values_from = Abundance, values_fill = list(Abundance = 0))
#No rarefactadas
df_u<- rel_u %>%
  group_by(Sample, Family) %>%
  summarize(Abundance = sum(Abundance), .groups = 'drop') %>%
  pivot_wider(names_from = Family, values_from = Abundance, values_fill = list(Abundance = 0))
#Vector donde se guardan las correlaciones
correlaciones_u <- numeric(nrow(df_u))

# Se calcula la correlación de spearman para cada muestra
for (i in 1:nrow(df_u)) {
  correlaciones_u[i] <- cor(as.numeric(df_u[i, -1]), as.numeric(df_u_r[i, -1]), method = "spearman", use = "complete.obs")
}

# Ver los resultados
print(correlaciones_u)
```
```{r}
#Dataframe correlación
#Alto número de lecturas
cor_hr<-data.frame(correlaciones_hr)
cor_hr$Escenario<-"Alto número de lecturas"
cor_hr$Sample<-unique(df_hr$Sample)
cor_hr$Correlacion<-correlaciones_hr
cor_hr<-cor_hr[,-1]
#Bajo número de lecturas
cor_lr<-data.frame(correlaciones_lr)
cor_lr$Escenario<-"Bajo número de lecturas"
cor_lr$Sample<-unique(df_lr$Sample)
cor_lr$Correlacion<-correlaciones_lr
cor_lr<-cor_lr[,-1]
#Balanceado
cor_b<-data.frame(correlaciones_b)
cor_b$Escenario<-"Balanceado"
cor_b$Sample<-unique(df_b$Sample)
cor_b$Correlacion<-correlaciones_b
cor_b<-cor_b[,-1]
#Desigual
cor_u<-data.frame(correlaciones_u)
cor_u$Escenario<-"Desigual"
cor_u$Sample<-unique(df_u$Sample)
cor_u$Correlacion<-correlaciones_u
cor_u<-cor_u[,-1]
#Unificación de los conjuntos de correlaciones en un dataframe que guarde toda la información
cor<-rbind(cor_hr,cor_b,cor_u)

```

```{r}
#Gráfico correlaciones:
ggcor<-ggplot(cor, aes(x = Sample, y = Correlacion, shape = Escenario, color= Escenario)) +
  geom_point(size=4) +
  labs(x = "Muestras", y = "Correlación") +  theme ( text = element_text(size = 10, family = "Arial"), axis.title = element_text(size = 14, family = "Arial"),          axis.text = element_text(size = 12, family = "Arial"),
          title = element_text(size = 14, family = "Arial", face = "bold"),
          legend.title = element_text(size = 12, family = "Arial"),legend.text = element_text(size = 10, family = "Arial"),strip.text.x = element_text(size = 12, family = "Arial", face="bold"), axis.text.x = element_text(angle = 70, hjust = 1))

ggsave ("ggcor.png", plot = ggcor,path="./figuras", width = 10, height = 5, dpi = 300)
```


Se calculan los índices de diversidad para pre- y post- rarefacción:

```{r}
#No rarefactados
#Se calculan los índices de "Shannon", "Inversa de Simpson" y "Observed"
#Se añaden las variables Datos y Escenario
#Alto número de lecturas
div_hr<-estimate_richness(phyloseq_hr, measures = c("Shannon","InvSimpson" ,"Observed")) 
div_hr$Datos<-"Originales"
div_hr$Escenario<-"Alto número de lecturas"
#Bajo número de lecturas
div_lr<-estimate_richness(phyloseq_lr, measures = c("Shannon","InvSimpson" ,"Observed"))
div_lr$Datos<-"Originales"
div_lr$Escenario<-"Bajo número de lecturas"
#Balanceado
div_b<-estimate_richness(phyloseq_b, measures = c("Shannon","InvSimpson" ,"Observed"))
div_b$Datos<-"Originales"
div_b$Escenario<-"Balanceado"
#Desigual
div_u<-estimate_richness(phyloseq_u, measures = c("Shannon","InvSimpson" ,"Observed"))
div_u$Datos<-"Originales"
div_u$Escenario<-"Desigual"

#Rarefactados
#Se calculan los índices de "Shannon", "Inversa de Simpson" y "Observed"
#Se añaden las variables Datos y Escenario
#Alto número de lecturas
div_hr_r<-estimate_richness(rarefied_hr, measures = c("Shannon","InvSimpson" ,"Observed"))
div_hr_r$Datos<-"Rarefactados"
div_hr_r$Escenario<-"Alto número de lecturas"
div_HR<-rbind(div_hr_r, div_hr)
#Bajo número de lecturas
div_lr_r<-estimate_richness(rarefied_lr, measures = c("Shannon","InvSimpson" ,"Observed"))
div_lr_r$Datos<-"Rarefactados"
div_lr_r$Escenario<-"Bajo número de lecturas"
div_LR<-rbind(div_lr_r, div_lr)
#Balanceado
div_b_r<-estimate_richness(rarefied_b, measures = c("Shannon","InvSimpson" ,"Observed"))
div_b_r$Datos<-"Rarefactados"
div_b_r$Escenario<-"Balanceado"
div_B<-rbind(div_b_r, div_b)
#Desigual
div_u_r<-estimate_richness(rarefied_u, measures = c("Shannon","InvSimpson" ,"Observed"))
div_u_r$Datos<-"Rarefactados"
div_u_r$Escenario<-"Desigual"
div_U<-rbind(div_u_r, div_u)
#Se combinan los datos de todos los escenarios
div<-rbind(div_B,div_HR,div_U)
```

Se calcula la diferencia estadística en cada uno de los índices de diversidad entre los datos pre- y post rarefacción

```{r message=FALSE, warning=FALSE}
#Significancia estadística Shannon mediante el test de Wilcoxon
sh_B<-wilcox.test(div_B$Shannon~div_B$Datos, paired=TRUE)
sh_B$p.value
sh_hr<-wilcox.test(div_HR$Shannon~div_HR$Datos, paired=TRUE)
sh_hr$p.value
sh_lr<-wilcox.test(div_LR$Shannon~div_LR$Datos, paired=TRUE)
sh_lr$p.value
sh_u<-wilcox.test(div_U$Shannon~div_U$Datos, paired=TRUE)
sh_u$p.value
```

```{r message=FALSE, warning=FALSE}
#Significancia estadística inversa de Simpson mediante el test de Wilcoxon
iv_B<-wilcox.test(div_B$InvSimpson~div_B$Datos, paired=TRUE)
iv_B$p.value
iv_hr<-wilcox.test(div_HR$InvSimpson~div_HR$Datos, paired=TRUE)
iv_hr$p.value
iv_lr<-wilcox.test(div_LR$InvSimpson~div_LR$Datos, paired=TRUE)
iv_lr$p.value
iv_u<-wilcox.test(div_U$InvSimpson~div_U$Datos, paired=TRUE)
iv_u$p.value
```

```{r message=FALSE, warning=FALSE}
#Significancia estadística Observed mediante el test de Wilcoxon
Ob_B<-wilcox.test(div_B$Observed~div_B$Datos, paired=TRUE)
Ob_B$p.value
Ob_hr<-wilcox.test(div_HR$Observed~div_HR$Datos, paired=TRUE)
Ob_hr$p.value
Ob_lr<-wilcox.test(div_LR$Observed~div_LR$Datos, paired=TRUE)
Ob_lr$p.value
Ob_u<-wilcox.test(div_U$Observed~div_U$Datos, paired=TRUE)
Ob_u$p.value
```

Se dibujan los gráficos de los indices de diversidad, haciendo una comparación entre datos originales y rarefactados ostrando los cuatro escenarios en la misma gráfica



```{r}
#Índice de Shannon
div_sh<-ggplot(div, aes(x=Escenario, y=Shannon, fill=Datos)) +
  geom_boxplot() +
   labs( x="Escenario", y="Índice de Shannon") +
  scale_fill_brewer(palette="Set3") +theme ( text = element_text(size = 10, family = "Arial"), axis.title = element_text(size = 12, family = "Arial"),  axis.text = element_text(size = 10, family = "Arial"),
          title = element_text(size = 12, family = "Arial", face = "bold"),
           legend.title = element_text(size = 12, family = "Arial"),legend.text = element_text(size = 10, family = "Arial"))+theme(axis.text.x = element_text(angle = 45, hjust = 1))
ggsave ("div_sh.png", plot = div_sh,path="./figuras", width = 10, height = 5, dpi = 300)
```


```{r}
#Índice de esecies observadas 
div_o<-ggplot(div, aes(x=Escenario, y=Observed, fill=Datos)) +
  geom_boxplot() +
   labs(x="Escenario",
        y="Índice de nº de especies observadas") +
  scale_fill_brewer(palette="Set2") +theme ( text = element_text(size = 10, family = "Arial"), axis.title = element_text(size = 12, family = "Arial"),          axis.text = element_text(size = 10, family = "Arial"),
          title = element_text(size = 12, family = "Arial", face = "bold"),
         legend.title = element_text(size = 12, family = "Arial"),legend.text = element_text(size = 10, family = "Arial"))+theme(axis.text.x = element_text(angle = 45, hjust = 1))
ggsave ("div_o.png", plot = div_o,path="./figuras", width = 10, height = 5, dpi = 300) 
 
```


```{r}
#Índice de la Inversa de simpson
div_iv<-ggplot(div, aes(x=Escenario, y=InvSimpson, fill=Datos)) +
geom_boxplot() +labs(x="Escenario",y="Índice de Inversa de Simpson") +
  scale_fill_brewer(palette="Accent") +theme ( text = element_text(size = 10, family = "Arial"), axis.title = element_text(size = 12, family = "Arial"),  axis.text = element_text(size = 10, family = "Arial"),
title = element_text(size = 12, family = "Arial", face = "bold"),
legend.title = element_text(size = 12, family = "Arial"),legend.text = element_text(size = 10, family = "Arial"))+theme(axis.text.x = element_text(angle = 45, hjust = 1))

ggsave ("div_iv.png", plot = div_iv,path="./figuras", width = 10, height = 5, dpi = 300)
```





