---
title: "Derivada"
author: "Lorena Martínez García"
date: '2023-12-30'
output: html_document


---

```{r}
#Se cargan las librerias:

library(phyloseq)
library(vegan)
library(ggplot2)
library(tidyverse)
library(dplyr)
```



```{r}
phyloseq_u <- readRDS("E:/TFM/dada2_phyloseq_u.rds")
phyloseq_hr <- readRDS("E:/TFM/dada2_phyloseq_hr.rds")
phyloseq_lr <- readRDS("E:/TFM/dada2_phyloseq_lr.rds")
phyloseq_b <- readRDS("E:/TFM/dada2_phyloseq_b.rds")
```

```{r}
#Función para generar la curva acumulada

generar_curva_acumulada <- function(phyloseq_obj) {
  # Extraer la tabla OTU del objeto phyloseq
  datos_otu <-as.data.frame(otu_table(phyloseq_obj))
  
  # Generar datos de rarefacción con rarecurve
  datos_curva <- rarecurve(t(datos_otu), tidy = TRUE)
  
  # Calcular la curva acumulada
  curva_acumulada <- datos_curva %>%
    group_by(Sample) %>%
    summarize(RiquezaAcumulada = sum(Species, na.rm = TRUE))
  
  return(curva_acumulada)
}
```


```{r}
#Se generan las curvas acumuladas
curva_ac_lr <- generar_curva_acumulada(phyloseq_lr)
curva_ac_hr <- generar_curva_acumulada(phyloseq_hr)
curva_ac_b <- generar_curva_acumulada(phyloseq_b)
curva_ac_u <- generar_curva_acumulada(phyloseq_u)
```

```{r}
punto_corte_derivada<- function (curva_agregada, umbral=0.01) {

#Cálculo  de la primera derivada

primera_derivada<-diff(curva_agregada$RiquezaAcumulada)

#Se identifica el punto de corte 

punto_corte_p<-which(primera_derivada < umbral)
if(length(punto_corte_p)> 0){
punto_corte <-punto_corte_p[1]
} else {
punto_corte <-NA  #Si no encuentra punto de corte se devuelve NA
}
return(punto_corte)
}
```


```{r}
#Se calcula el punto de corte
punto_corte_hr<-punto_corte_derivada(curva_ac_hr)
punto_corte_lr<-punto_corte_derivada(curva_ac_lr)
punto_corte_u<-punto_corte_derivada(curva_ac_u)
punto_corte_b<-punto_corte_derivada(curva_ac_b)
```

```{r}
#Rarefacción sin remplazo
set.seed(123)
rarefied_hr_d<-rarefy_even_depth(phyloseq_hr, sample.size=punto_corte_hr, replace = FALSE, rngseed=123)
rarefied_b_d<-rarefy_even_depth(phyloseq_b, sample.size=punto_corte_b,replace = FALSE, rngseed=123)
rarefied_lr_d<-rarefy_even_depth(phyloseq_lr, sample.size=punto_corte_lr, replace = FALSE,rngseed=123)
rarefied_u_d<-rarefy_even_depth(phyloseq_u, sample.size=punto_corte_u, replace = FALSE, rngseed=123)
```


Se calculan los índices de diversidad para pre- y post- rarefacción, realizando la comparación entre las muestras retenidas:

```{r}
#Se calculan los índices de "Shannon", "Inversa de Simpson" y "Observed"
#Se añaden las variables Datos, Punto y Escenario
#No rarefactados
#Alto número de lecturas
div_hr<-estimate_richness(phyloseq_hr, measures = c("Shannon","InvSimpson" ,"Observed"))
div_hr$Datos<-"Originales"
div_hr$Escenario<-"Alto número de lecturas"
div_hr$Punto<-"Derivada"
#Bajo número de lecturas
div_lr<-estimate_richness(phyloseq_lr, measures = c("Shannon","InvSimpson" ,"Observed"))
div_lr$Datos<-"Originales"
div_lr$Escenario<-"Bajo número de lecturas"
div_lr$Punto<-"Derivada"
#Balanceado
div_b<-estimate_richness(phyloseq_b, measures = c("Shannon","InvSimpson" ,"Observed"))
div_b$Datos<-"Originales"
div_b$Escenario<-"Balanceado"
div_b$Punto<-"Derivada"
#Desigual
div_u<-estimate_richness(phyloseq_u, measures = c("Shannon","InvSimpson" ,"Observed"))
div_u$Datos<-"Originales"
div_u$Escenario<-"Desigual"
div_u$Punto<-"Derivada"
```

```{r}
#Se calculan los índices de "Shannon", "Inversa de Simpson" y "Observed"
#Se añaden las variables Datos, Punto y Escenario
#Rarefacción
#Alto número de lecturas
div_hr_r_d<-estimate_richness(rarefied_hr_d, measures = c("Shannon","InvSimpson" ,"Observed"))
div_hr_r_d$Datos<-"Rarefactados"
div_hr_r_d$Punto<-"Derivada"
div_hr_r_d$Escenario<-"Alto número de lecturas"
div_HR_d<-rbind(div_hr,div_hr_r_d) #Se guardan lo datos en un único dataframe del alto número de lecturas

#Bajo número de lecturas
div_lr_r_d<-estimate_richness(rarefied_lr_d, measures = c("Shannon","InvSimpson" ,"Observed"))
div_lr_r_d$Datos<-"Rarefactados"
div_lr_r_d$Punto<-"Derivada"
div_lr_r_d$Escenario<-"Bajo número de lecturas"
#Se seleccionan las muestras comunes, las retenidas
nombres_muestras_originalesdlr <- rownames(div_lr)
nombres_muestras_rarefactadosdlr <- rownames(div_lr_r_d)
muestras_comunesdlr <- intersect(nombres_muestras_originalesdlr, nombres_muestras_rarefactadosdlr)
div_lr <- div_lr[muestras_comunesdlr, ]
div_lr_r_d <- div_lr_r_d[muestras_comunesdlr, ]
div_LR_d<-rbind(div_lr_r_d, div_lr)#Se guardan lo datos en un único dataframe del bajo número de lecturas
#Balanceado
div_b_r_d<-estimate_richness(rarefied_b_d, measures = c("Shannon","InvSimpson" ,"Observed"))
div_b_r_d$Datos<-"Rarefactados"
div_b_r_d$Punto<-"Derivada"
div_b_r_d$Escenario<-"Balanceado"
div_B_d<-rbind(div_b_r_d, div_b) #Se guardan lo datos en un único dataframe de balanceado
#Desigual
div_u_r_d<-estimate_richness(rarefied_u_d, measures = c("Shannon","InvSimpson" ,"Observed"))
div_u_r_d$Datos<-"Rarefactados"
div_u_r_d$Punto<-"Derivada"
div_u_r_d$Escenario<-"Desigual"
div_U_d<-rbind(div_u_r_d, div_u) #Se guardan lo datos en un único dataframe del desigual

Div_d<-rbind(div_U_d,div_HR_d,div_B_d) #Se crea un dataframe conjunto

write.csv(Div_d, file = "Diversidad_derivada.csv", row.names = FALSE) #Se exporta el dataframe de diversidad a formato .csv
write.csv(div_LR_d, file = "Diversidad_derivada_lr.csv", row.names = FALSE) #Se exporta el dataframe de diversidad a formato .csv
```

Se calcula la significación estadística mediante el test de Wilcoxon para cada escenario:

```{r message=FALSE, warning=FALSE}
#Significancia estadística del índice de Shannon

sh_B_d<-wilcox.test(div_B_d$Shannon~div_B_d$Datos, paired=TRUE)
sh_B_d$p.value
sh_hr_d<-wilcox.test(div_HR_d$Shannon~div_HR_d$Datos, paired=TRUE)
sh_hr_d$p.value
sh_lr_d<-wilcox.test(div_LR_d$Shannon~div_LR_d$Datos, paired=TRUE)
sh_lr_d$p.value
sh_u_d<-wilcox.test(div_U_d$Shannon~div_U_d$Datos, paired=TRUE)
sh_u_d$p.value
```

```{r message=FALSE, warning=FALSE}
#Significancia estadística Inversa de Simpson
iv_B_d<-wilcox.test(div_B_d$InvSimpson~div_B_d$Datos, paired=TRUE)
iv_B_d$p.value
iv_hr_d<-wilcox.test(div_HR_d$InvSimpson~div_HR_d$Datos, paired=TRUE)
iv_hr_d$p.value
iv_lr_d<-wilcox.test(div_LR_d$InvSimpson~div_LR_d$Datos, paired=TRUE)
iv_lr_d$p.value
iv_u_d<-wilcox.test(div_U_d$InvSimpson~div_U_d$Datos, paired=TRUE)
iv_u_d$p.value
```


```{r message=FALSE, warning=FALSE}

#Significancia estadística del índice de especies observadas
Ob_B_d<-wilcox.test(div_B_d$Observed~div_B_d$Datos, paired=TRUE)
Ob_B_d$p.value
Ob_hr_d<-wilcox.test(div_HR_d$Observed~div_HR_d$Datos, paired=TRUE)
Ob_hr_d$p.value
Ob_lr_d<-wilcox.test(div_LR_d$Observed~div_LR_d$Datos, paired=TRUE)
Ob_lr_d$p.value
Ob_u_d<-wilcox.test(div_U_d$Observed~div_U_d$Datos, paired=TRUE)
Ob_u_d$p.value
```


Para evaluar la calidad del método se calcula el porcentaje de muestras retenidas en cada uno de los escenarios:
```{r}
#Alto número de lecturas
Dn_muestras_antes <- ncol(otu_table(phyloseq_hr))  # Siendo las muestras son columnas
Dn_muestras_despues <- ncol(otu_table(rarefied_hr_d)) # Siendo las muestras son columnas
Dpor_retenido <- (Dn_muestras_despues / Dn_muestras_antes) * 100
Dpor_retenido
```

```{r}
#Bajo número de lecturas
Dnumero_muestras_antesLR <- ncol(otu_table(phyloseq_lr))  # Siendo las muestras son columnas
Dnumero_muestras_despuesLR <- ncol(otu_table(rarefied_lr_d)) # Siendo las muestras son columnas
Dporcentaje_retenidoLR <- (Dnumero_muestras_despuesLR / Dnumero_muestras_antesLR) * 100 #Se calcula el % de muestras retenidas
Dporcentaje_retenidoLR
```

```{r}
#Balanceado
Dnumero_muestras_antesB <- ncol(otu_table(phyloseq_b))  # Siendo las muestras son columnas
Dnumero_muestras_despuesB <- ncol(otu_table(rarefied_b_d)) # Siendo las muestras son columnas
Dporcentaje_retenidoB <- (Dnumero_muestras_despuesB / Dnumero_muestras_antesB)*100 #Se calcula el % de muestras retenidas
Dporcentaje_retenidoB
```
```{r}
#Desigual
Dnumero_muestras_antesU <- ncol(otu_table(phyloseq_u)) # Siendo las muestras son columnas
Dnumero_muestras_despuesU <- ncol(otu_table(rarefied_u_d))# Siendo las muestras son columnas
Dporcentaje_retenidoU <- (Dnumero_muestras_despuesU / Dnumero_muestras_antesU)*100 #Se calcula el % de muestras retenidas
Dporcentaje_retenidoU
```


Se calcula el porcentaje de lecturas empleadas por muestra para evaluar el método:
```{r}
#Bajo número de lecturas
Dreads_por_muestra_antesLR <- colSums(otu_table(phyloseq_lr)) #Se suman los reads por muestras antes
Dreads_por_muestra_despuesLR <- colSums(otu_table(rarefied_lr_d)) #Se suman los reads por muestras después
Dnombres_comunesLR <- intersect(names(Dreads_por_muestra_antesLR), names(Dreads_por_muestra_despuesLR)) #Obtener muestras comunes
Dporcentaje_reads_por_muestraLR <- (Dreads_por_muestra_despuesLR[Dnombres_comunesLR] / Dreads_por_muestra_antesLR[Dnombres_comunesLR]) * 100 #Se calcula el % de reads empleados por muestras
Dporcentaje_reads_por_muestraLR
#Se calculan estasísticos básicos 
summary(Dporcentaje_reads_por_muestraLR)
sd(Dporcentaje_reads_por_muestraLR)
```


``````{r}
#Balanceado
Dreads_por_muestra_antesB <- colSums(otu_table(phyloseq_b))#Se suman los reads por muestras antes
Dreads_por_muestra_despuesB <- colSums(otu_table(rarefied_b_d))#Se suman los reads por muestras después
Dnombres_comunesB <- intersect(names(Dreads_por_muestra_antesB), names(Dreads_por_muestra_despuesB)) #Obtener muestras comunes
Dporcentaje_reads_por_muestraB <- (Dreads_por_muestra_despuesB[Dnombres_comunesB] / Dreads_por_muestra_antesB[Dnombres_comunesB]) * 100 #Se calcula el % de reads empleados por muestras
Dporcentaje_reads_por_muestraB
#Se calculan estasísticos básicos 
summary(Dporcentaje_reads_por_muestraB)
sd(Dporcentaje_reads_por_muestraB)
```

```{r}
#Desigual
Dreads_por_muestra_antesU <- colSums(otu_table(phyloseq_u))#Se suman los reads por muestras antes
Dreads_por_muestra_despuesU <- colSums(otu_table(rarefied_u_d))#Se suman los reads por muestras después
Dnombres_comunesU <- intersect(names(Dreads_por_muestra_antesU), names(Dreads_por_muestra_despuesU)) #Obtener muestras comunes
Dporcentaje_reads_por_muestraU <- (Dreads_por_muestra_despuesU[Dnombres_comunesU] / Dreads_por_muestra_antesU[Dnombres_comunesU]) * 100#Se calcula el % de reads empleados por muestras
Dporcentaje_reads_por_muestraU
#Se calculan estasísticos básicos 
summary(Dporcentaje_reads_por_muestraU)
sd(Dporcentaje_reads_por_muestraU)
```

```{r}
#Alto número de lecturas
Dreads_por_muestra_antesHR <- colSums(otu_table(phyloseq_hr))#Se suman los reads por muestras antes
Dreads_por_muestra_despuesHR <- colSums(otu_table(rarefied_hr_d))#Se suman los reads por muestras después
Dnombres_comunesHR <- intersect(names(Dreads_por_muestra_antesHR), names(Dreads_por_muestra_despuesHR)) #Obtener muestras comunes
Dporcentaje_reads_por_muestraHR <- (Dreads_por_muestra_despuesHR[Dnombres_comunesHR] / Dreads_por_muestra_antesHR[Dnombres_comunesHR]) * 100 #Se calcula el % de reads empleados por muestras
Dporcentaje_reads_por_muestraHR
#Se calculan estasísticos básicos 
summary(Dporcentaje_reads_por_muestraHR)
sd(Dporcentaje_reads_por_muestraHR)
```